【裁判字號】    95,交聲,999
【裁判日期】    951027
【裁判案由】    聲明異議
【裁判全文】
臺灣臺中地方法院交通事件裁定         95年度交聲字第999號
原處分機關  交通部公路總局臺中區監理所
異  議  人
即受處分人  甲○○
上列異議人因違反道路交通管理處罰條例案件，對於交通部公路
總局臺中區監理所於九十五年九月十一日所為之裁決（中監違字
第裁六○－Ｊ四Ａ○七○五一一號裁決書），聲明異議，本院裁
定如下：
    主  文
原處分撤銷。
    理  由
一、原處分機關略以：異議人即受處分人（下稱受處分人）甲○
    ○於民國九十四年十月六日十二時二十九分許，駕駛車牌號
    碼七七六三─ＪＡ號自用小客車，在國姓鄉○○路福斗巷口
    處因「行車限速七十公里，經測時速八十五公里，超速十五
    公里未滿二十公里」違規，經南投縣政府警察局交通隊依違
    反道路交通管理處罰條例第四十條第一項規定逕行舉發。而
    異議人未於期限內到案，經原處分機關於九十五年九月十一
    日以中監違字第裁六○－Ｊ四Ａ○七○五一一號裁決書裁處
    罰緩新台幣（下同）二千四百元整，逾期依裁決書處罰主文
    裁處云云。本案原舉發單位依法定地址寄送違規通知單，因
    「遷移不明」遭退件，原舉發單位爰依行政程序法第七十八
    條、第八十條、第八十一條及第八十二條辦理公示送達，並
    無違誤，因此裁決書於法並無不合等語。
二、受處分人異議意旨略以：違規時間久遠，受處分人不知有沒
    有去過國姓鄉○○路福斗巷，且受處分人確實未收到前開舉
    發通知單，在不知情的情況下，前開舉發通知單經公示送達
    裁處高額罰鍰甚覺不服，故提出聲明異議等語。
三、按汽車駕駛人，行車速度超過規定之最高時速，或低於規定
    之最低時速，處新臺幣一千二百元以上二千四百元以下罰鍰
    ，修正前道路交通管理處罰條例第四十條第一項定有明文。
    另汽車違反道路交通管理事件，以科學儀器取得違規證據資
    料，足資認定其違規事實者，得逕行舉發之，而逕行舉發，
    應記明車輛牌照號碼、車型等可資辨別之資料，查明汽車所
    有人姓名或名稱、住址，並以該汽車所有人為被通知人製單
    舉發之，由舉發機關送達被通知人；再按處理違反道路交通
    管理事件，有關文書之程序，依行政程序法之規定；而送達
    應向受送達人之住居所、事務所或營業所為之；對於當事人
    之送達，應為送達之處所不明者，行政機關得依申請，准為
    公示送達，如無人為公示送達之申請者，行政機關為避免行
    政程序遲延，認有必要時，得依職權命為公示送達，違反道
    路交通管理事件統一裁罰基準及處理細則（下稱處理細則）
    第五條、道路交通管理處罰條例第七條之二第一項第六款、
    第二項、行政程序法第七十二條第一項前段、第七十八條第
    一項第一款、第二項定有明文。復按逕行舉發者，應按已查
    明之資料填註車牌號碼、車輛種類、車主姓名或地址，並於
    通知單上方空白處加註逕行舉發之文字後，由舉發機關送達
    被通知人；「逕行舉發違反道路交通管理事件，經汽車所有
    人依通知單之應到案日期前到案，並告知違規駕駛人姓名、
    身分證統一編號及住址者，處罰機關應即另行通知違規駕駛
    人到案依法處理；逾應到案日期，處罰機關應依本條例第八
    十五條第三項規定處罰該汽車所有人；」又違反道路交通管
    理事件，行為人認為舉發之事實與違規情形相符者，得於接
    獲通知單後，親自或委託他人持該通知單，不經裁決向指定
    之處所，逕依各條款罰鍰最低額繳納結案，此有九十五年七
    月一日修正施行前處理細則第十一條第一項第三款、第二十
    四條、第四十八條第一項分別定有明文。揆諸上開處理細則
    之規定，無非在使逕行舉發之違規人（受處分人）得以釐清
    責任歸屬及得以最低處罰標準在限期內自動繳納罰款，而受
    處分人自應先受「舉發違反道路交通管理事件通知單」之通
    知，其始知悉應到案日期，否則受處分人即無從知悉應到案
    日期，主管機關未經合法送達逕行裁決，其裁決程序即屬不
    適法。
四、經查：
（一）本件受處分人於九十四年十月六日十二時二十九分許，駕
      駛車牌號碼七七六三─ＪＡ號自用小客車，在國姓鄉○○
      路福斗巷口處，因有「行車限速七十公里，經測時速八十
      五公里，超速十五公里未滿二十公里」之違規，經南投縣
      政府警察局交通隊依違反道路交通管理處罰條例第四十條
      第一項規定，於九十四年十月二十五日逕行舉發等情，有
      南投縣政府警察局舉發違反道路交通管理事件通知單及採
      證照片二幀在卷可稽，而道路交通管理處罰條例第九十條
      乃規定：「違反本條例之行為，自行為成立之日起；行為
      有連續或繼續之狀態者，自行為終了之日起，逾三個月不
      得舉發。但汽車肇事致人受傷或死亡案件，因肇事責任不
      明，已送鑑定者，其期間自鑑定終結之日起算。」，可見
      受處分人確有上開違規事實，而舉發單位所為之逕行舉發
      尚無逾三個月消滅時效之情，堪先認定。是以，本件受處
      分人超速違規既係由舉發員警依採證相片逕行舉發，自應
      由舉發機關依上開程序送達，始為合法。
（二）經查，受處分人向戶政機關申設之戶籍地址，自九十三年
      十月二十一日起迄今，均為「臺中縣烏日鄉○○路九十五
      巷十弄三號」，此有全戶戶籍資料查詢結果在卷足憑；然
      查，上開舉發通知單之寄送並經郵政機關以「遷移不明」
      退件，以致無法送達於受處分人之地址則為「臺中縣霧峰
      鄉○○村○○路三五三號」，亦有舉發通知單、南投縣政
      府警察局違規罰單單退管理系統及退回送達證書在卷足參
      ，是以，可見本件之原舉發機關於上開舉發通知單經以「
      遷移不明」退件後，逕對受處分人為公示送達，而未就受
      處分人應受送達之上開戶籍地址予以查明併為合法之送達
      ，其所為送達之程序，即難謂於法相合。綜上，本件原舉
      發機關遽為公示送達既難認為合法，揆諸上開規定，自不
      發生舉發通知單已合法送達於受處分人之效力，則本件違
      規通知單未完成合法送達程序之事實，亦堪可認定。茲受
      處分人既未經合法送達收受前開舉發通知單，已如前述，
      則原處分機關逕予裁決，程序上即不適法，是本院認本件
      異議，為有理由，原處分應予撤銷，並發回原處分機關重
      新送達後，再依法裁決。
五、據上論斷，應依道路交通管理處罰條例第八十七條第二項，
    道路交通案件處理辦法第二十條之規定，裁定如主文。
中    華    民    國    95    年  10    月    27      日
                    交通法庭    法  官  許惠瑜
以上正本證明與原本無異。
如不服本裁定應於送達後五日內向本院提出抗告狀。
                                書記官  陳佳君
中    華    民    國    95    年    10    月    27    日


司法院資訊處製作；財團法人民間司法改革基金會備份。
